臺灣高等法院臺中分院刑事判決　　　　94年度上訴字第1887號
上　訴　人
即　被　告　乙○○
　　　　　　　　　　　號
　　　　　　　　　　（另案於臺灣臺中監獄執行）
指定辯護人　本院公設辯護人　丁○○
上列上訴人因準強盜等案件，不服臺灣彰化地方法院94年度訴字
第549號中華民國94年7月29日第一審判決（起訴案號：臺灣彰化
地方法院檢察署93年度偵字第8871號），提起上訴，本院判決如
下：
    主  文
原判決關於準強盜部分，撤銷。
乙○○共同竊盜，因防護贓物而當場施以脅迫，累犯，處有期徒
刑伍年肆月，扣案之玩具手槍壹支（槍枝管制編號000000
0000號）沒收。
    事  實
一、乙○○（強盜戊○○部分，業經原審判處有期徒刑5年4月，
    乙○○上訴本院後，於94年11月17日撤回上訴確定）前曾於
    民國（下同）82年間，因違反肅清煙毒條例案件，經臺灣彰
    化地方法院於82年10月16日以82年度訴字第1287號案件判處
    有期徒刑3年2月確定；又於83年間，因違反肅清煙毒條例、
    竊盜案件，經該院於83年8月11日以83年度訴字第841號案件
    分別判處有期徒刑3年8月、1年，並定應執行刑為有期徒刑4
    年6月確定。上開案件接續執行，於86年4月15日假釋付保護
    管束出監，復經撤銷假釋，再入監執行殘刑4年3月28日，甫
    於92年12月8日執行完畢。乙○○與陳憲歆（現由本院另案
    審理中）2人染有毒癮，惟經濟均非寬裕，故互為謀議欲以
    強取他人財物購毒以獲滿足；再者，為免他人發現而須竊取
    他人機車騎用，故乃先由陳憲歆基於前開意圖為自已不法所
    有之竊盜犯意聯絡，於93年11月24日18時許，至彰化縣社頭
    鄉○○○路社頭圖書館前，以自備之鑰匙竊取丙○○所有停
    放於該處之車牌號碼ＬＪＤ－５３６號機車，得手立即騎乘
    該竊得之機車，駛至乙○○位於彰化縣社頭鄉○○村○○街
    100巷7號住處，交付予乙○○，準備供伊等2人為強盜行為
    所用。乙○○與陳憲歆2人即依謀議內容，共同意圖為自己
    不法所有，且2人存有倘若行搶時，遇有不順遂，即以玩具
    槍對人脅迫以遂其犯行之意，於翌日下午15時許，由陳憲歆
    攜帶乙○○前所購得之未具殺傷力之仿ＳＩＧＳＡＵＥＲ廠
    Ｐ２２６型半自動手槍外型製造之玩具槍一枝（槍枝管制編
    號0000000000號），並由乙○○駕駛前開竊得之
    機車附載外出，沿路尋找下手目標，惟乙○○於途中因臨時
    身體不適，遂示意伊欲先行離開，由陳憲歆一人實施犯行，
    並交付機車予陳憲歆，而陳憲歆則駕駛該機車，繼續尋找目
    標，至同日下午15時15分許，經彰化縣永靖鄉○○路○段462
    號之「阿姬檳榔攤」時，見林佩琳獨自1人在該店內看守，
    認有機可乘，即進入該店內，先藉口要向林佩琳換錢，後趁
    林佩琳疏於注意之際，著手竊取店內桌上零錢盒內放置之現
    金約新臺幣（下同）500元，待陳憲歆甫一得手欲離去之際
    ，為林佩琳發現，林佩琳乃伸手拉住陳憲歆之手臂，陳憲歆
    為防護所竊取之贓款，竟當場從口袋取出先前預藏之玩具槍
    對準林佩琳，迫使林佩琳心生畏懼，而無法抗拒，只好放手
    任由陳憲歆帶著贓款離去，事後，陳憲歆乃將全數贓款交由
    乙○○一同購買毒品施用。嗣於93年11月27日下午1時許，
    經警據報持臺灣彰化地方法院檢察署檢察官核發之拘票，前
    往陳憲歆位於彰化縣社頭鄉山湖村鴻門巷十號住處執行拘提
    ，並帶同陳憲歆至彰化縣社頭鄉○○村○○路○段601號產業
    道路旁，起出嗣共同強盜戊○○所取得車號Ｇ29－458 號贓
    車，及陳憲歆所分得強盜戊○○財物後花用所餘贓款1萬7千
    2百元（均已發還戊○○領回），另至同巷土地公廟旁查扣
    陳憲歆強盜時所戴之全罩式安全帽一頂等物，又前往彰化縣
    社頭鄉○○巷○○道旁，起出車號ＬＪＤ－536號贓車1部，
    始查悉上情。
二、案經被害人甲○○訴由彰化縣警察局員林分局報請臺灣彰化
    地方法院檢察署檢察官偵查起訴。
      理  由
一、訊據上訴人即被告（以下簡稱被告）乙○○矢口否認涉有竊
    盜及對被害人林佩琳施以準強盜行為之犯行。並辯稱：伊非
    但未參與竊盜犯行，且因於途中身體不適，先行離去，是亦
    未參與對被害人林佩琳施以準強盜行為，該次犯行係由陳憲
    歆一人所為，故不能令伊負此部分之責任云云。但查：
（一）共犯陳憲歆確有竊取被害人丙○○所有車牌號碼ＬＪＤ－
      536號機車，並於「阿姬檳榔攤」藉口兌換零錢而伺機竊
      取財物，其得手後，因遭發現竟以玩具手槍對被害人林佩
      琳施以脅迫，使其得以攜帶贓款，順利離去等情，非但經
      陳憲歆於偵查及原審審理中結證明確，且亦據證人林佩琳
      於警訊及偵查中證述詳明，並有ＬＪＤ－536號機車之車
      輛竊盜、車牌失竊資料個別查詢報告表一紙及內政部警政
      署93年12月6日刑紋字第0930240362號鑑驗書一紙在卷可
      稽。
（二）而共犯陳憲歆於原審審理行交互詰問時明白證稱：因要買
      毒品，所以商議行搶，前去竊取該機車係要作案用，而乙○○交付玩具手槍係要搶劫用，該玩具手槍在行搶不順遂
      時，拿出來用及乙○○離開時（因身體不適）是要伊自已
      找目標，其後伊將搶得之500元交乙○○買毒品施用等語
      （詳見原審卷第85頁以下），且陳憲歆對於其於偵查中指
      稱：「是他（指乙○○）要我牽一台機車給他」「（問：
      偷該車作何用？）給乙○○用的，他說要去搶劫用的。這
      樣才不會被查到」等記載時，證人陳憲歆竟無法回答（詳
      見原審卷第85頁背面），而被告乙○○亦承認陳憲歆取玩
      具手槍前，其2人曾就持槍行搶之事，互為商議及陳憲歆
      有明講所交付之五百元係行搶所得，且93年11月25日陳憲
      歆騎上開竊得之機至伊住處，有跟伊講等語（詳見原審卷
      第98頁背面以下）。再參之陳憲歆與被告乙○○情感甚篤
      ，經常為伍，並無任何不悅之怨隙，當無任意加諸罪名於
      友人身上之可能等情以觀，堪認證人陳憲歆之前開證詞，
      與事實相符，應可採信。是被告乙○○與證人陳憲歆於出
      發尋找下手行搶之目標前，既有倘若行搶時，遇有不順遂
      ，即以玩具槍對人脅迫以遂犯行之謀議，且伊因身體不適
      ，中途欲行離去時，非但無阻止共犯陳憲歆實行犯行之舉
      ，抑且囑意由其一人行之，再者，事後亦收受該贓款用以
      購買毒品一同施用，是被告乙○○與陳憲歆有犯意之聯絡
      ，且有以他人之行為視為自已行為之認知，即屬學理上之
      共謀共同正犯。因此共犯陳憲歆之準強盜行為，並不溢出
      彼等之犯意。是綜上，被告乙○○之前揭辯詞，無非誤解
      法令所致，不可採信。從而，本件被告上開罪證已臻明確
      ，被告乙○○之犯行，足以認定。
（三）公設辯護人辯護意旨以本件共同被告陳憲歆證稱僅伊一人
      搶奪林佩琳，而林佩琳亦為相同證述，被告顯未參與本件
      犯行，是本件顯無從論被告準強盜罪等語，惟本件如上開
      理由欄（一）、（二）所述，被告不僅參與謀議，並提供
      玩具手槍認於倘若行搶時，遇有不順遂，即以玩具槍對人
      脅迫以遂其犯行，復參與找尋目標，並於事後分得犯罪所
      得之贓物，被告顯於事前即有謀議，事後並有分贓，被告
      顯係共犯至明，辯護意旨認被告未涉本部分犯行，顯有誤
      會，附予敘明。
二、核被告乙○○係犯刑法第320條第1項之普通竊盜罪，及同法
    第329條、第328條第1項之準強盜罪。被告乙○○與陳憲歆
    就前揭犯行，有犯意聯絡及行為分擔，為共同正犯。被告乙○○與共犯陳憲歆於實施前揭準強盜之際，固攜帶扣案玩具
    手槍（槍枝管制編號0000000000）為之，然該支玩具手槍經
    請送內政部警政署刑事警察局鑑驗結果，認係由仿SIG　SAU
    ER廠P226型半自動手槍外型製造之玩具手槍，雖可發射直徑
    六厘米之彈丸，惟發射動能甚微，認不具殺傷力，有該局94
    年1月4日刑鑑字第0930248744號槍彈鑑定書一份在卷可佐，
    已難認定該支玩具手槍得以射擊彈丸方式對人體造成直接之
    傷害。況該支玩具手槍，發現其材質為塑膠製成，重量甚輕
    ，實與一般塑膠製品之質地無異，縱令被告持以敲擊他人之
    身體，亦難造成顯著之傷害。因而該扣案玩具手槍僅外觀與
    具有殺傷力之槍枝近似，足以致令他人產生混淆而心生畏懼
    ，實際上就其發射動能及材質重量等情綜合判斷，仍與一般
    足以傷害人之身體甚或取人性命之兇器性質有間，尚不得逕
    以兇器論之。起訴書載稱被告所犯準強盜之犯行，係犯刑法
    第330條第1項之攜帶兇器加重強盜罪，自非妥適，應予變更
    起訴法條。再按牽連犯之方法（或手段）行為，與二以上之
    結果（或目的）行為，均有牽連關係時，該方法（或手段）
    行為僅能與其中先發生之結果（或目的）行為依牽連犯規定
    從一重處斷，不得重複論以牽連犯（最高法院90年度台上字
    第6285號刑事判決要旨參照）。故被告乙○○推由共犯陳憲
    歆竊取被害人丙○○之機車，係預供日後涉犯財產犯罪時掩
    飾身分之用，則該竊盜犯行與先發生之準強盜犯行間，自有
    方法結果之牽連關係，為裁判上之一罪，應從較重之準強盜
    罪論處。又按擬制之罪與真正罪不得成立連續犯，最高法院
    67年度第6次暨第7次刑事庭庭推總會議決議（一）亦載述甚
    明。則被告所為前揭準強盜罪及業經被告撤回上訴而告確定
    之普通強盜罪，其犯罪構成要件已非相同，自無成立連續犯
    之餘地，應認係犯意各別，行為互殊，當予分論併罰。起訴
    書載稱上開二罪間為連續犯之裁判上一罪關係，亦有未洽，
    併此指明。又被告前曾於82年間，因違反肅清煙毒條例案件
    ，經臺灣彰化地方法院於82年10月16日以82年度訴字1287號
    案件判處有期徒刑3年2月確定；又於83年間，因違反肅清煙
    毒條例、竊盜案件，經該院於83年8月11日以83年度訴字第
    841號案件分別判處有期徒刑3年8月、1年，並定應執行刑為
    有期徒刑4年6月確定。上開案件接續執行，於86年4 月15日
    假釋付保護管束出監，復經撤銷假釋，再入監執行殘刑4年3
    月28日，甫於92年12月8日執行完畢，有被告全國前案紀錄
    表1分在卷可稽，5年以內再犯本件有期徒刑以上之罪，為累
    犯，依刑法第47條規定加重其刑。原審判決關於被告準強盜
    部分，認被告罪證明確予以論罪科刑，固非無見，惟被告業
    已犯有事實欄所載之犯罪紀錄，甫於92年12月8日執行完畢
    ，5年以內再犯本件有期徒刑以上之罪，為累犯，原審判決
    疏未論被告累犯，並依刑法第47條規定加重其刑，即有未洽
    ，且原審判決於理由欄亦疏未記載扣案之玩具手槍1 支（槍
    枝管制編號0000000000號）係被告所有，且疏未說明認定應
    宣告沒收之依據，既予以為沒收之宣告，復有未洽。被告上
    訴否認上開準強盜及竊盜犯行，指摘原審判決關於被告準強
    盜及竊盜部分不當，雖無理由，惟原審判決既有上開可議之
    處，自應由本院將原審判決關於被告準強盜及竊盜部分予以
    撤銷改判，並審酌被告係壯年之人，不知憑恃己力賺取經濟
    所需，反而與陳憲歆以如事實欄所示之手段攫取他人錢財，
    對於被害人權益乃至於社會治安均生嚴重危害及犯罪動機、
    目的、所得財物之多寡、犯罪後之態度等一切情狀，量處被
    告有期徒刑5年4月。扣案之玩具手槍一支（槍枝管制編號
    0000000000號），係被告所有，業據被告供證明確（詳見原
    審卷第98頁背面），核與共犯陳憲歆指證情節相符，且供共
    犯陳憲歆為本件犯行之用，應依刑法第38條第1項第2款之規
    定，併予宣告沒收。另扣案之全罩式安全帽1頂，因非同案
    被告陳憲歆所有，而被告所載之安全帽雖係其所有，但業已
    棄置他地而未見蹤影，此業據被告供明在卷，故應視為滅失
    ，因此均不得逕為沒收之宣告，併予敘明。
據上論斷，應依刑事訴訟法第369第1項第1款前段、第364條、第
299第1項第1款前段、第300條，刑法第28條、第320 條第1項、
、第329條、第328條第1項、第55條、第38條第1項第2款，罰金
罰鍰提高標準條例第1條前段，判決如主文。
本案經檢察官己○○到庭執行職務。
中　　華　　民　　國　　94　　年　　11 　月　　29 　　日
            刑事第三庭  審判長法  官  王  增  瑜
                              法  官  陳  欣  安
                              法  官  胡  忠  文
上列正本證明與原本無異。
如不服本判決應於收受送達後十日內向本院提出上訴書狀，其未
敘述上訴之理由者並得於提起上訴後十日內向本院補提理由書（
均須按他造當事人之人數附繕本）。
                              書記官  陳  麗  玉
中　　華　　民　　國　　94　　年　　11 　月　　30 　　日
附錄論罪法條
中華民國刑法第320條(普通竊盜罪、竊佔罪)
意圖為自己或第三人不法之所有，而竊取他人之動產者，為竊盜
罪，處5年以下有期徒刑、拘役或500元以下罰金。
意圖為自己或第三人不法之利益，而竊佔他人之不動產者，依前
項之規定處斷。
前二項之未遂犯罰之。
中華民國刑法第329條 (準強盜罪)
竊盜或搶奪，因防護贓物、脫免逮捕或湮滅罪證，而當場施以強
暴脅迫者，以強盜論。
                                                      Ａ
